# 请教陈版，厂商租赁模式下签有回购担保协议出售方是否能确认收入？

提问人：激动小航 时间：2016-04-22 22:53:19
请教陈版，厂商租赁模式下，出售方与融资租赁公司签有回购担保协议，是否能视同风险已转移，可以确认收入？ 厂商租赁模式：
企业作为出售方、融资租赁公司作为出租方、客户作为承租方，企业与融资租赁公司签订买卖合同，融资租赁公司与客户签订融资租赁协议，同时企业与融资租赁公司签订回购协议，一旦客户不能按期付款，企业必须回购，回购金额=剩余租金及本金*1.05. 这种情况下能视为风险转移，确认收入吗？ 附问，无形资产出资在不考虑出资不实和出资有瑕疵的情况下，用现金不足，借：现金；贷：
资本公积的方式处理，可行吗？

回答人：chenyiwei
这种情况可参考《瑞华研究 2010 ～ 2014 汇编》中的以下两个案例：
问题2-1-36（企业为客户用于支付货款的借款提供担保时的收入确认、坏账准备计提问题） 问题： 在销售中，公司既为销售方，同时又为客户提供货款借款的担保时，应该如何确认收入？如何对所承担的担保责任进行会计处理和信息披露？ 背景： A公司以大型机械设备（挖掘机、装载机等）的销售为主营业务。在以下两种方式下，A公司为客户提供相关的担保： 1 、客户支付一定首付款，剩余款项向银行贷款。 客户将首付款、保证金及其他相关费用先支付给A公司，A公司留下首付货款，将剩余保证金等支付给银行，同时银行将剩余货款（总价款与首付款的差额）全额向A公司支付。客户的贷款由A公司向银行提供全额不可撤销的连带责任保证，若客户未按期归还贷款，需由A偿还逾期本金及罚息。A公司在整个交易中既是销售方也是担保方。 2 、客户通过与融资租赁公司签订融资租赁协议，由融资租赁公司作为购买方，购买A公司所售商品并以融资租赁方式出租给客户。 客户将首付款、保证金及其他相关费用先支付给A公司，A公司再转付给租赁公司。融资租赁协议签订后，租赁公司将全部货款支付给A公司，若出现融资租赁公司未及时放款，按期间计算，由客户垫付第一期应收款。A公司提供全额不可撤销的连带责任保证，若客户未按期向租赁公司支付租金，由A公司立即无条件偿还逾期租金及罚息。A公司在整个交易中既是销售方也是担保方。 解答： 根据《企业会计准则第 14 号——收入》第四条规定，销售商品收入同时满足下列条件的，才能予以确认： （一）企业已将商品所有权上的主要风险和报酬转移给购货方； （二）企业既没有保留通常与所有权相联系的继续管理权，也没有对已售出的商品实施有效控制； （三）收入的金额能够可靠地计量； （四）相关的经济利益很可能流入企业； （五）相关的已发生或将发生的成本能够可靠地计量。 在本案例中，在将标的货物交付给买方，从客户处收到首付款、保证金和其他相关费用时，上述五项标准中的第（二）（三）（五）项总是确定可以满足的，因此关键在于判断上述（一）（四）两项是否满足。 对于第（一）项，根据《企业会计准则讲解（ 2010 ）》第十五章第二节中的相关表述，“企业已将商品所有权上的主要风险和报酬转移给购货方，是指与商品所有权有关的主要风险和报酬同时转移给了购货方。
其中，与商品所有权有关的风险，是指商品可能发生减值或毁损等形成的损失；与商品所有权有关的报酬，是指商品价值增值或通过使用商品等形成的经济利益”（见原书第 214 页）。在本案例中，由于货物已经移交客户使用，因此商品可能发生减值或毁损等形成的损失，以及商品价值增值或通过使用商品等形成的经济利益等均已归属于买方，因此符合上述第（一）项条件。 对于第（四）项，需要判断相关经济利益最终流入企业的可能性。鉴于款项已经实际收到，因此实际上是判断因承担担保责任等原因导致经济利益流出的可能性。因承担担保责任导致经济利益流出企业的可能性是来源于客户对银行或者租赁公司的违约风险，与企业直接向同一客户以同等条件分期收款销售货物的情况下所承担的信用风险没有本质区别，也就是：在这两种销售模式下，A公司承担的来源于客户的信用风险水平并不高于不通过银行或租赁公司而直接向该同一客户采用分期收款方式销售时的信用风险水平。并且由于引入了银行和租赁公司的信贷审查机制，可以使风险控制在一定的较低水平之内，因此可以合理保证上述第（四）项条件在货物发出时可以满足。因此，如果在标的货物交付客户时，销售商品收入的其他确认条件均已满足的，并且预计客户的信用风险水平较低的，可以在货物发出时确认收入。 A公司对于在这一过程中对银行或租赁公司承担的担保责任，比照坏账准备和预计负债计提的规定进行考虑，并可利用银行、租赁公司提供的相关还款资料、借款人财务信息资料等信息作为考虑的依据。一般情况下，在未发生实际坏账风险的情况下，A公司对所承担的担保责任可比照应收账款中的账龄分析法，采用逾期天数等作为主要的考虑因素，计提预计负债（一般担保准备）。如果已经被实际要求回购该笔应收款项或标的货物，则应采用个别认定法，根据债务人财务状况、标的设备的状态和目前二手市场交易情况等因素，谨慎估计可通过向债务人追偿或者收回标的设备变卖等方式收回的款项，将其与回购贷款时向银行或租赁公司支付的款项相比较，按两者的差额计提预计负债（特殊担保准备）。 A公司应当建立相关的信贷风险控制制度，以便对可收回金额作出合理估计，必要时可聘请银行或租赁公司等中介机构协助测算。在财务报表附注中应对采用个别认定法计提坏账准备的会计估计可能与最终结果存在重大差异的情况，在“重大会计估计和判断”部分中作出特别声明和提示。
问题2-1-37（卖方为买方用于支付货款的银行贷款提供担保时的收入确认问题） 问题： 卖方为买方用于支付货款的银行贷款提供担保时，卖方能否在发货时确认收入？ 背景： A公司是进行大型中央空调制造的企业。A公司为了加大销售，采取买方信贷的方式销售空调机，具体做法是：购买方首付30%，另70%由A公司提供担保，购买方由银行贷款支付货款，在空调制造完成后，购买方以空调作为质押品，质押给银行作为贷款的担保物，同时，A公司仍继续提供担保义务直到贷款偿还完毕为止（贷款期 5 年）。 A公司在借款期内的责任分别为：如果在设备抵押给银行前，购买方连续 2 个月未能偿还贷款，A公司承担连带责任；在设备交付并抵押给银行后，如果购买方款违约的话，银行可要求A公司按折扣价回购设备（第一年折扣70%，第二年折扣60%等）。 该业务从 2009 年开始实行，至今未出现过违约行为。 解答： 根据《企业会计准则第 14 号——收入》第四条规定，“相关的经济利益很可能流入企业”是确认销售商品收入应满足的基本条件之一。因此，企业应当对相关经济利益流入企业的可能性作出合理估计，只有当相关经济利益最终流入企业的可能性大于不能流入的可能性时，才满足了收入确认的该项条件。 就本案例而言，该问题中确定收入确认的恰当时点主要考虑的因素是卖方在这一过程中所承担的源于买方的信用风险的程度。一般情况下，此类业务中卖方承担的信用风险程度不高于不通过银行直接向该同一买方以分期付款方式销售时，就尚未收到的余款所承担的信用风险水平。并且，按照常理，由于在这一过程中引入了银行的信贷风险审查机制，信用风险水平很可能小于不通过银行直接以分期付款方式销售时。该销售模式自 2009 年至今未发生过坏账，也说明信用风险总体上较低。 根据背景资料中的担保条件，在设备抵押给银行后，如果购买方出现还款违约，银行可要求A公司以折扣价回购设备。如果该回购价款高于买方出现违约时尚未归还的贷款本息金额，也显著高于预计当时标的设备在二手市场上的交易价格的，则A公司所承担的信用风险的后果将高于不通过银行直接做分期收款销售的场合。则卖方为买方的银行贷款提供担保的事实会导致不满足《企业会计准则 14 号——收入》第四条第（四）项“相关的经济利益很可能流入企业”这一收入确认的基本条件。
如果该回购价款低于买方出现违约时尚未归还的贷款本息金额，也显著低于预计当时标的设备在二手市场上的交易价格的，则A公司所承担的信用风险的后果将低于不通过银行直接做分期收款销售的场合。则卖方承担的信用风险程度不高于不通过银行直接向该同一买方以分期付款方式销售时，就尚未收到的余款所承担的信用风险水平的，并且总体上信用风险较低的，则卖方为买方的银行贷款提供担保的事实不会导致不满足《企业会计准则 14 号——收入》第四条第（四）项“相关的经济利益很可能流入企业”这一收入确认的基本条件。在销售商品收入的其他确认条件均已满足的情况下，可以在货物发出并安装调试完成时确认收入。 注意：本案例与前一案例问题2-1-36“企业为客户用于支付货款的借款提供担保时的收入确认、坏账准备计提问题”相比，其背景信息的主要差异在于卖方为买方承担担保责任的方式不同。在前一案例中，卖方承担担保责任的方式是“若客户未按期向租赁公司支付租金，由卖方立即无条件偿还逾期租金及罚息”，不涉及要求卖方回购货物；而在本案例中，卖方承担担保责任的方式是“按折扣价回购设备”，即承担担保责任可能导致的经济利益流出金额与买方欠款的金额不一定相同，同时卖方因回购货物而承担了货物所有权上的主要风险和报酬。因此，在前一案例中，基本上可以确定“卖方承担的来源于客户的信用风险水平并不高于不通过银行或租赁公司而直接向该同一客户采用分期收款方式销售时的信用风险水平”，因此可以合理保证在货物发出时已经满足收入确认条件；而本案例则需要进一步分析回购款金额、买方出现违约时尚未归还的贷款本息金额、预计当时标的设备在二手市场上的交易价格这三者之间的关系，才能确定卖方所承担的信用风险的后果是否低于不通过银行直接做分期收款销售的场合，从而确定能否在货物发出时确认收入。

提问人：激动小航 时间：2016-04-25 20:21:10
感谢陈版！企业一年发生 50 例这种销售，其中有 1 例违约回购，每单销售额约 50 万，违约损失约 10 万。从该例来看，企业回购款金额大于二手设备市场价值，由于回购金额是按1.05倍未归还的本息来计算，风险应该大于不通过银行直接做分期收款销售的场合。是否可以理解为，还是能确认收入，只是要预计负债-一般担保准备？

回答人：chenyiwei
也可以这样理解。

提问人：Yuan-Sir 时间：2018-05-13 15:17:00
请教陈版。涉及回购的买方信贷担保销售模式中，案例二解释：“如果该回购价款高于买方出现违约时尚未归还的贷款本息金额，也显著高于预计当时标的设备在二手市场上的交易价格的”，不满足收入确认条件。现情况是约定回购价包含尚未归还的贷款本息金额，前半句条件满足，但又不会显著高于预计二手交易价，不满足后半句。其他信息如下：此客户属于新客户，无法根据历史信息判断其信用情况。至目前均正常交租，主观认为其信用情况良好。 此种情况下能否一次确认收入，需要什么证据支撑？如不可以，收入应如何确认？谢谢指导。

回答人：chenyiwei
在接受新客户时对其进行尽职调查的结果也是可以利用的。你说的情况建议确认收入，后续如出现不能正常付款等减值迹象则计提准备。